臺灣臺北地方法院刑事判決　　　　　　　　　　　　　九十三年度訴字第一五二號
　　公　訴　人　臺灣臺北地方法院檢察署檢察官
　　被　　　告　甲○○
　　指定辯護人　葉月雲律師
右列被告因殺人未遂案件，經檢察官提起公訴（九十二年度偵字第一二五七一號），
本院判決如左：
    主  文
甲○○殺人未遂，處有期徒刑捌年。
    事  實
一、甲○○與丙○○係樹昌興業股份有限公司（下稱樹昌公司）同事，並均居住在樹
    昌公司位於臺北市○○區○○路六六０號員工宿舍之同一寢室，於民國九十二年
    五月八日晚間七時許，在上址宿舍寢室內，因細故渠二人發生口角及拉扯，甲○
    ○氣憤難平，竟萌殺人之犯意，於同年月十一日凌晨五時三十分許，乘丙○○獨
    自一人在寢室內睡覺之際，自宿舍外地上及房間內床頭拾得非其所有之長條形木
    棍及鐵鏟各一支後，甲○○即持用各該木棍及鐵鏟朝躺在床上睡眠中之丙○○頭
    部、臉部、耳朵等處，猛力敲擊多下，其間丙○○曾醒來並以手抵擋，致使丙○
    ○受有顏面骨折（包括雙側顴骨、下眼眶、鼻骨及額竇等部分）、雙側失明（左
    側眼球破裂、右側視網膜離）、顏面多處撕裂傷、左手第四、五手指骨折等傷害
    ，當場且因出血過多而休克昏迷，甲○○見丙○○曾醒來，因恐為丙○○看見，
    乃迅將上述鐵鏟、木棍等先棄置現場房間內，隨即進入浴室更衣洗澡後逃離現場
    ，逃離時且將前述木棍一支攜出丟置在宿舍外面附近草叢，換下沾有血漬之衣褲
    則棄置在汐止路邊垃圾桶中；迨同日上午六時許，適該公司其他員工進入欲找丙
    ○○而發覺，並立即將丙○○送醫急救，丙○○始倖免於死。嗣經警循線以其涉
    有重嫌，於同年月十二日上午七時許通知甲○○到案說明而查獲，並在上址扣得
    甲○○為前開殺人行為所用之鐵鏟一支，及在前開棄置木棍之草叢內，扣得亦供
    其為前開殺人行為所用之木棍一支。
二、案經被害人丙○○訴由臺北市政府警察局信義分局報請臺灣臺北地方法院檢察署
    檢察官偵查起訴。
    理  由
一、訊據被告甲○○固坦承有在前揭時地持木棍、鐵鏟等物毆打被害人丙○○頭部、
    臉部、耳朵，並致被害人甲○○受有前揭傷害等行為，惟矢口否認有何殺人之犯
    意，並辯稱：伊因於同年月八日遭被害人丙○○毆打，又夥同其他同事對伊訕笑
    ，伊當日凌晨喝酒後心情不好，本只想稍微教訓被害人丙○○，但因伊已喝醉酒
    ，不知自己下手很重云云。經查，被告確有在前揭時地持木棍、鐵鏟連續敲擊被
    害人丙○○頭部、臉部、耳朵等處之行為，業據被告坦認無諱，核與被害人丙○
    ○於警詢時及偵查中所指述遭攻擊之情狀相符；其次，被害人丙○○因被告前揭
    行為受傷後，先經於九十三年五月十一日上午七時二十七分許送往忠孝醫院急救
    ，斯時其即呈現頭顏面多處裂傷併出血性休克、右眼球外傷性破裂，詳細撕裂傷
    位置為頭皮撕裂傷兩處各七公分、五公分長，額頭四處撕裂傷各六、六、五、十
    二公分長，臉頰兩處撕裂傷均為四公分長，兩側耳廓三處撕裂傷各三、三、四公
    分長，經進行頭顏面裂傷縫合手術後，並於同日十四時零五分許轉至行政院國軍
    退除役官兵輔導委員會臺北榮民總醫院治療，斯時經診斷為上額骨骨折、眼眶骨
    骨折、顴骨骨折、上顎骨骨折，及臉上多處嚴重撕裂傷，且經手術及後續治療結
    果，被害人甲○○之雙眼視力均無光感，雙眼眼球萎縮，已達雙眼失明且難以回
    復之程度，有忠孝醫院九十三年五月二十日北市忠醫歷字第０九三六０四０七六
    ００號函文，行政院退除役官兵輔導委員會臺北榮民總醫院九十三年四月十五日
    北總企字第０九三０００三六五二號、九十三年五月七日北總企字第０九三００
    ０四七八五號函文暨所附病歷等資料影本各一份，及被害人丙○○所受傷勢照片
    三張附卷可稽，參諸被害人丙○○於偵查中亦指稱當時均係遭人以木棍等物攻擊
    頭部、牙齒等處之情狀，被告所敲擊處均為被害人丙○○頭部、臉部，且次數甚
    多，由被害人丙○○所受前揭顏面多處骨折、撕裂傷之情形，均可見被告顯然施
    用相當大之力道，此由前開行政院退除役官兵輔導委員會臺北榮民總醫院函覆以
    該等傷勢依學理及經驗判斷，乃遭受極大外力撞擊所致等情亦可明，加之，以被
    告復自承係使用扣案之木棍、鐵鏟為前開行為，而該木棍具相當硬度，鐵鏟更屬
    鐵器而均屬持以重擊將造成極大殺傷力之鈍器，有各該照片二張在卷為憑，被告
    以此等器物多次重擊屬人體脆弱部位之被害人丙○○臉部、頭部，以其使用工具
    及攻擊力道之猛，所攻擊人體頭部暨臉部之脆弱性等情，其對所為足以置被害人
    丙○○於死地一事，已難諉為不知；抑且，由被告亦自承於前揭行為後猶停留該
    處沐浴更衣，並將所使用木棍一支連同換下衣物均攜出丟棄，並未曾立即將被害
    人丙○○送醫急救，而被害人丙○○遭攻擊後之血跡復噴濺多處，有現場照片二
    張暨現場圖一份附卷可按，被告猶從容換下衣物而未將被害人丙○○送醫救治，
    益見其斯時應有殺人之犯意，被告辯稱僅係基於傷害之故意云云，顯屬事後卸責
    之詞，殊無足採。至於被告另辯稱事前曾喝酒，不知自己所為云云，證人即事發
    前不久曾與被告交談之康滄祥於偵查中已結證稱：當日凌晨三、四時許及嗣後之
    五、六時許雖曾見被告喝酒，但並未曾與被告共同飲酒等語，且由被告自承係因
    喝酒時越想越氣而為前開行為，對敲擊被害人丙○○頭部、臉部等處復均能為清
    楚陳述，甚至事後尚有沐浴並換下衣物之情狀，姑不論其行為時縱係酒醉，亦顯
    屬酒醉前即有意實施前開行為而借酒壯膽、難以免責之情況，由前述被告對犯行
    情節均能清楚記憶，行為完畢時並知積極清理現場以逃離等情，亦無從認被告前
    開行為時有何已達酒醉而陷於精神耗弱或心神喪失者可言。此外，扣案木棍、鐵
    鏟各一支上之血跡經送驗結果，確為被害人丙○○所有無訛，有內政部警政署刑
    事警察局鑑驗書影本一份及木棍、鐵鏟各一支扣案可資佐證，是本案事證已臻明
    確，被告上開犯行，洵堪認定。
二、核被告所為，係犯刑法第二百七十一條第二項、第一項之殺人未遂罪。被告先後
    敲擊被害人丙○○臉部、頭部、耳朵等行為，係基於同一殺人犯意下之接續行為
    ，僅侵害一法益，應僅論以一罪。被告雖已著手殺人行為之實施，惟未生被害人
    死亡之結果，其犯罪尚屬未遂，爰依刑法第二十六條前段規定，按既遂犯之刑度
    減輕其刑。爰審酌被害人丙○○固有辱罵及與被告拉扯之行為，但被告僅因此細
    故即為前開犯行，又係以木棍、鐵鏟等多次敲擊被害人丙○○頭部之方式，惡性
    、所用手段仍非輕，被害人丙○○並因而雙眼視力均無光感，且雙眼眼球萎縮，
    已達雙眼失明且難以回復之程度，有前述行政院退除役官兵輔導委員會臺北榮民
    總醫院九十三年四月十五日北總企字第０九三０００三六五二號函文一份可考，
    對被害人丙○○所造成之損害甚鉅，迄今被告復未能賠償被害人丙○○，且亦未
    能坦承犯行，犯後態度不佳，但其並無前科，有臺灣高等法院被告全國前案紀錄
    表一份可查，素行尚可，及其犯罪情節、動機等一切情狀，量處如主文所示之刑
    。至於扣案木棍、鐵鏟各一支雖係供被告為前開犯罪所用之物，但業據被告供明
    係他人置放該處之物，尚難認為被告所有，自無從併予宣告沒收，附此敘明。
據上論斷，應依刑事訴訟法第二百九十九條第一項前段，刑法第二百七十一條第二項
、第一項、第二十六條，判決如主文。
本案經檢察官乙○○到庭執行職務
中　　　華　　　民　　　國　　九十三　　年　　　七　　　月　　 十六 　　日
                                      臺灣臺北地方法院刑事第十六庭
                                          審判長法  官  劉嶽承
                                                法  官  王幸華
                                                法  官  林麗真
右正本證明與原本無異。
如不服本判決，應於判決送達後十日內，向本院提出上訴狀。
                                                書記官  張汝琪
中　　　華　　　民　　　國　　九十三　　年　　　七　　　月　　 十六 　　日
附錄本案論罪科刑法條全文
中華民國刑法第二百七十一條
(普通殺人罪)
殺人者，處死刑、無期徒刑或十年以上有期徒刑。
前項之未遂犯罰之。
預備犯第一項之罪者，處二年以下有期徒刑。
